臺灣臺北地方法院刑事判決　　　　　　　 94年度易字第257號
公　訴　人　臺灣臺北地方法院檢察署檢察官
被　　　告　甲○○
　　　　　　丁○○
　　　　　　乙○○
　　　　　　戊○○
上三人共同　張靜怡律師
選任辯護人　劉哲嘉律師
上列被告等因傷害等案件，經檢察官提起公訴（九十三年度偵字
第七三七一號、第一○三六八號），本院判決如下：
    主  文
丁○○共同傷害人之身體，累犯，處有期徒刑肆月，如易科罰金
，以參佰元折算壹日。
乙○○、戊○○共同傷害人之身體，各處有期徒刑參月，如易科
罰金，均以參佰元折算壹日。
甲○○無罪。
    事  實
一、丁○○前於民國八十八年間，因竊盜案件，經臺灣桃園地方
    法院判處有期徒刑四月確定，嗣於八十八年十月二十九日執
    行完畢，翌日出監。詎其仍不知悔改，於九十二年十二月十
    四日凌晨一時四十分許，夥同乙○○、戊○○欲至臺北市○○街三六巷六號尋找真實姓名年籍不詳綽號「美國仔」之友
    人，然因該處附近大樓外觀均極其相似，丁○○因而誤認甲○○位於臺北市○○街三六巷一號之住家為美國仔之住家，
    並鳴按甲○○住處電鈴，甲○○前往開門後，因丁○○、乙○○、戊○○為瘖啞人士，無法清楚表達來意，與甲○○溝
    通不良，而甲○○與上開三人亦不認識，故甲○○即欲將門
    關上阻止上開三人進入屋內，是時丁○○之右手置於甲○○
    住處門板上，丁○○為免右手遭夾傷，即以左手阻擋門關上
    ，並順勢將門往內推開，丁○○、乙○○、戊○○並認甲○○係故意欲以門夾傷丁○○之右手而心生不滿，而未經甲○○之同意無故進入其住處屋內，共同基於傷害之犯意聯絡，
    徒手毆打甲○○，致甲○○受有頭皮多處血腫、頭皮二處撕
    裂傷（一乘一公分、二乘零點一公分）、下唇潰瘍、左手多
    處血腫、左手無名指挫傷、胸骨前紅腫（約七乘零點二公分
    ）、鼻樑皮下血腫、右眼眶皮下血腫、左肩皮下血腫、右鼻
    孔挫傷、左腳挫傷、右臉皮下血腫之傷害。
二、案經甲○○訴由臺北市政府警察局文山第一分局報請臺灣臺
    北地方法院檢察署檢察官偵查起訴。
    理  由
甲、有罪部分：
一、訊據被告丁○○固坦承有毆打告訴人甲○○，並造成甲○○
    受傷之事實，惟辯稱係因手被甲○○以門板夾傷，並遭甲○○毆打後始與甲○○互毆云云；被告乙○○、戊○○則矢口
    否認有何傷害甲○○或無故侵入他人住宅犯行，均辯稱：渠
    等見甲○○與丁○○互毆，始進入甲○○屋內勸架，並非無
    故侵入甲○○住處，亦無毆打甲○○云云。惟查：
（一）甲○○曾於警詢時供稱：「我於今十四日凌晨一時四十分
      左右我在自宅（萬寧街三十六巷一號）中睡覺，忽聞有人
      急促按我住處電鈴，我遂起床至大門處並加以詢問，當時
      隔著大門只聽到『嗯、嗯、嗯』的聲音並同時繼續急按電
      鈴，於是我遂將大門稍微開啟一門縫，不知卻有人往內推
      ，於是我便用力欲將門關住，但對方力量很大遂將我的大
      門推開，同時進入三名男子見我後就不分青紅皂白動手攻
      擊我，好像要殺死我一樣」（見九十三年度偵字第七三七
      一號卷【下簡稱偵七三七一號卷】第三四頁），於偵查時
      供稱：「戊○○有毆打我」（見偵七三七一號卷第七六頁
      ）、「乙○○、丁○○兩個人先進來，用手打我的頭，戊○○是最後進來．．．他們用拳頭用力打我的頭頂」（見
      偵七三七一號卷第八七頁），於本院審理時指訴：「事發
      當時我在睡覺，有人按門鈴，按了一段時間，當時是晚上
      一點多，很急速的按鈴，我就起來，我就去看是何人按鈴
      ，我透過大門的觀景窗，但看不清楚，有看到人，我有問
      是誰，只聽到ㄣㄣ的聲音，對方沒有回答，對方還是按鈴
      很急速，我就把門開個小縫，問有何事，在問的同時門就
      被推開了，他們就打我。開始是一個人衝進來打我，接著
      又有一個人進來打我，比較空曠的地方他們三人都有打我
      」（見本院卷第三六頁）、「（問：你被幾人打？）三個
      ，一個架住我脖子，另外二個打我」等語（見本院卷第三
      七頁）。另丁○○曾於警詢時供稱：「我們三人都是以徒
      手方式與甲○○互毆」（見偵七三七一號卷第八頁），於
      偵查時供述：「四個人互毆」（見偵七三七一號卷第一○
      九頁）等語。乙○○則於警詢時供陳：「．．．到達現場
      後，我們按門鈴由屋主開門，進入屋內，當我們要理論時
      ，屋主即發脾氣，結果發生衝突，後丁○○先動手毆打甲○○，王還手並且打到我，基於自衛我也還手打甲○○，
      但並無使用任何武器工具，是以徒手毆打」、「是丁○○
      提議至甲○○家，我們三人皆有動手毆打甲○○」（見偵
      七三七一號卷第三○頁反面、第三一頁）、「我們有打屋
      主甲○○，但是以徒手毆打」等語（見偵七三七一號卷第
      三一頁）。而證人丙○○於本院審理亦證述：「當時大約
      凌晨一、二點，我與王睡不同房間，我聽到按門鈴聲音，
      是很急促沒有修養的方式，我聽到甲○○開他的房門，往
      門口走去，隔一會兒我也開門出來，我聽到甲○○開大門
      的聲音，我覺得奇怪他為何要開門，我就往前走，看到丁○○、乙○○、戊○○已經闖進玄關，甲○○在玄關以雙
      手抵住丁○○不讓他進來，丁○○一直打甲○○的頭，另
      外二個人就一直推要進來也是作勢要打」等語（見本院卷
      第七五頁）。則由上開被告等人之供述及證人證詞可知，
      丁○○、乙○○、戊○○於九十二年十二月十四日凌晨一
      時四十分許，確有無故侵入甲○○住處，並共同毆打甲○○之事實。而甲○○遭陳、袁、黃三人毆打後，受有頭皮
      多處血腫、頭皮二處撕裂傷（一乘一公分、二乘零點一公
      分）、下唇潰瘍、左手多處血腫、左手無名指挫傷、胸骨
      前紅腫（約七乘零點二公分）、鼻樑皮下血腫、右眼眶皮
      下血腫、左肩皮下血腫、右鼻孔挫傷、左腳挫傷、右臉皮
      下血腫之傷害，此參卷附之國立臺灣大學醫學院附設醫院
      九十二年十二月十四日診字第九二○九四二四○號診斷證
      明書即明（見偵七三七一號卷第五一頁）。從而，丁○○
      、乙○○、戊○○無故侵入甲○○住宅並傷害甲○○之犯
      行，堪以認定。
（二）丁○○、乙○○嗣後雖於偵查、本院審理時翻異前詞，辯
      以乙○○、戊○○並未毆打甲○○，乙○○並稱於警詢時
      與警察溝通不良，筆錄上始有三人均有毆打甲○○之記載
      云云，惟本院尚查無事證足認警詢筆錄上之記載有何虛偽
      不實之處，況丁○○、乙○○於較接近案發時間之時點接
      受警方詢問，記憶本較日後接受檢察官或檢察事務官偵訊
      、或本院訊問時深刻，故其於警詢時所為之陳述，自應較
      接近真實而足以憑信，是丁○○、乙○○上開辯稱，顯係
      推諉卸責之詞，自無足取。又丁○○指稱係甲○○先以門
      板夾傷伊之右手，再出手毆打伊，伊才還手，造成互毆情
      事云云，惟除並無足夠證據證明丁○○之右手遭甲○○夾
      傷外（詳如後述），依據乙○○於警詢時所稱：「我們按
      門鈴由屋主開門，進入屋內，當我們要理論時，屋主即發
      脾氣，結果發生衝突，後丁○○先動手毆打甲○○」等語
      （見偵七三七一號卷第三○頁反面），丁○○所稱係甲○○先出手毆打伊一節，是否真實，亦有疑問，是丁○○上
      開辯稱亦非可採。
（三）綜上，本件事證明確，丁○○、乙○○、戊○○之犯行堪
      以認定。
二、核被告丁○○、乙○○、戊○○所為，係犯刑法第二百七十
    七條第一項之普通傷害罪、同法第三百零六條第一項之無故
    侵入他人住宅罪。丁○○、乙○○、戊○○三人彼此間就上
    開犯行，有犯意聯絡及行為分擔，均為共同正犯。丁○○、
    乙○○、戊○○所犯上開二罪間，有方法目的、原因結果之
    牽連關係，應從一重之普通傷害罪論處。又丁○○前於八十
    八年間，因竊盜案件，經臺灣桃園地方法院判處有期徒刑四
    月確定，嗣於八十八年十月二十九日執行完畢，翌日出監，
    其於五年內再犯本件有期徒刑以上之罪，為累犯，應依刑法
    第四十七條加重其刑。爰審酌丁○○素行不佳，仍未知警惕
    ，犯下本件傷害犯行；乙○○、戊○○否認犯行，犯後態度
    不佳；三人均未與甲○○達成和解，兼衡三人犯罪之手段、
    品行、智識程度、犯罪所生之危害等一切情狀，各量處如主
    文所示之刑，並均諭知易科罰金之折算標準。
乙、無罪部分：
一、公訴意旨略以：丁○○於九十二年十二月十四日凌晨一時四
    十分許，因細故夥同乙○○、戊○○欲進入臺北市○○街三
    十六巷一號一樓甲○○住處理論，為甲○○所拒，甲○○即
    基於傷害之故意，以上開住處之門板夾住丁○○右手，嗣後
    丁○○、乙○○、戊○○三人無故侵入上開王某住處屋內後
    ，由丁○○基於傷害之犯意，出手毆打甲○○一拳，甲○○
    亦基於傷害人身體之犯意，徒手與丁○○互毆，丁○○因此
    受有右手掌骨膜壓傷之傷害，因認甲○○涉犯刑法第二百七
    十七條第一項普通傷害罪云云。
二、按犯罪事實應依證據認定之，無證據不得認定其犯罪事實。
    又不能證明被告犯罪者，應諭知無罪之判決，刑事訴訟法第
    一百五十四條第二項、第三百零一條第一項分別定有明文。
    又事實之認定，應憑證據，如未能發現相當證據，或證據不
    足以證明，自不能以推測或擬制之方法，為裁判基礎（最高
    法院四十年臺上字第八六號判例意旨參照）；且認定犯罪事
    實所憑之證據，雖不以直接證據為限，間接證據亦包括在內
    ，然而無論直接證據或間接證據，其為訴訟上之證明，須於
    通常一般之人均不致有所懷疑，而得確信其為真實之程度者
    ，始得據為有罪之認定，倘其證明尚未達到此一程度，而有
    合理之懷疑存在而無從使事實審法院得有罪之確信時，即應
    由法院為諭知被告無罪之判決（最高法院七十六年臺上字第
    四九八六號判例意旨參照）。末按告訴人之告訴，係以使被
    告受刑事訴追為目的，是其陳述是否與事實相符，仍應調查
    其他證據以資審認，此亦據最高法院五十二年臺上字第一三
    ○○號判例闡釋甚明。
三、本件公訴人認被告甲○○涉有傷害犯嫌，係以告訴人丁○○
    之指訴、同案被告乙○○、戊○○之供述、宏安國術館損傷
    接骨民間療法治療證明書為其論據。訊據甲○○堅詞否認有
    何傷害丁○○之犯行，辯稱：伊住處的門板十分厚重，若丁○○之右手確遭門板夾傷，所受之傷害絕非僅有骨膜受傷；
    況丁○○在其答辯狀中敘及其右手因門板夾傷，致大拇指當
    時流血、腫脹、產生血塊並手指骨受傷等情，與其所提出治
    療證明書上所載之傷勢亦不相符；再者，伊遭丁○○、乙○○、戊○○三人毆打，伊以雙手阻擋猶嫌不足，實無餘力毆
    打丁○○，況伊係重度血友病患者，若用力本身關節會腫痛
    ，實不可能毆打丁○○而使自身招致更大傷害等語。
四、經查：
（一）觀諸丁○○所提出之宏安國術館於九十二年十二月十四日
      開立之損傷接骨民間療法治療證明書，其上記載丁○○所
      受之傷害為右手掌骨膜受傷（見偵七三七一號卷第十八頁
      ）；惟丁○○曾於本院九十四年四月一日審理庭時當庭提
      出刑事告訴補充狀一份，內容敘及：甲○○將丁○○當時
      仍放置於門邊之手，以門板夾死，導致丁○○痛苦難耐，
      致其「大拇指當時流血、腫脹、產生血塊並手指骨受傷」
      等語（見本院卷第四九頁），而並未提及丁○○之右手手
      掌亦遭門板夾傷。則丁○○前後所述遭門板夾傷之受傷部
      位，有所不同，則其右手掌骨膜部位縱受有傷害，是否即
      為遭門板夾傷所致，尚有疑問。再者，觀諸甲○○住處大
      門照片（見偵七三七一號卷第一○二頁），可知該大門十
      分厚重，若丁○○之右手當時確因置於門板上而遭甲○○
      夾傷，則所受之傷害，應非僅有單純手掌骨膜壓傷，而係
      手指頭部位全面性甚或骨頭碎裂之傷害。另依據同案被告
      乙○○、戊○○於本院審理時之供述，丁○○鳴按甲○○
      住處電鈴時，丁○○、乙○○、戊○○之相對位置係乙○○在丁○○後面，戊○○在乙○○後面（見本院第三六頁
      反面、第三七頁），則若丁○○於甲○○關門之際，手遭
      門板夾傷，並因此順勢推開門，得以親見全部情形者，應
      係乙○○，惟遍觀乙○○於警詢、偵查甚或本院審理時，
      針對進入甲○○住處內並發生毆打事件之原因所為之供述
      ，並無一處提及丁○○右手置於門板而遭甲○○夾傷之過
      程，從而，丁○○之右手是否確遭門板夾傷，亦非無疑。
      至於丁○○、戊○○雖均供述係丁○○之手遭甲○○以門
      板夾傷，丁○○始將門推開云云，惟此或係渠等為脫免或
      減低傷害甲○○犯行之責任所為不實之供詞，非可據此即
      為甲○○不利之認定。是以，甲○○辯稱其並無故意以門
      夾傷丁○○之手等語，堪可採信。
（二）又丁○○指訴遭甲○○出手毆打後腦，導致其後腦疼痛云
      云，惟此除了丁○○之指訴外，並無其他證據可資佐證，
      況丁○○既知至醫院驗傷，若其果真因甲○○毆打而受有
      傷害，應會一併告知醫院人員並請其出示證明，惟卷內除
      了丁○○右手掌骨膜受傷之診斷證明書外，並無其他丁○○受傷之證明，亦無其他證據可認定丁○○確遭甲○○毆
      打而後腦受有傷害。再者，甲○○患有嚴重型血友病，若
      過於用力自身關節將會腫痛，此除據甲○○自陳在卷外，
      並經其當庭提出重大傷病免自行部分負擔證明卡可證（見
      本院九十四年四月二十一日審判筆錄），是甲○○應不至
      於不顧自身安危而出手毆打丁○○；況且，甲○○於深夜
      中遭丁○○、乙○○、戊○○三名完全不認識之人侵入住
      處共同毆打，已如前述，其以一人之力抵擋三人之攻擊，
      就自身安全之維護已嫌不足，亦應無餘力在自身患有嚴重
      血友病之情況下，毆打丁○○，從而，丁○○上開指訴，
      亦難信為真實。
（三）綜上各節，公訴人所舉事證，尚有合理性之懷疑存在，致
      使無從為甲○○有罪之確信，揆諸前揭法條規定及說明，
      就甲○○被訴傷害部分即應為無罪之諭知，用期適法。
據上論斷，應依刑事訴訟法第二百九十九條第一項前段、第三百
零一條第一項、刑法第二十八條、第二百七十七條第一項、第三
百零六條第一項、第五十五條、第四十七條、第四十一條第一項
前段，罰金罰鍰提高標準條例第一條前段、第二條，判決如主文
。
本案經檢察官孟令士到庭執行職務。
中　　華　　民　　國　　94　　年　　5 　　月　　19　　日
　　　　　　　       臺灣臺北地方法院刑事第一庭
                         審判長法  官  陳興邦
                               法  官  劉亭柏
                               法  官  劉素如
上正本證明與原本無異。
如不服本判決，應於判決送達後10日內向本院提出上訴狀（應抄
附繕本）。告訴人或被害人如對於本判決不服者，應具備理由請
求檢察官上訴，其上訴期間之計算係以檢察官收受判決正本之日
期為準。
　　　　　　　 　　　　　　　　書記官　陳俐妙
中　　華　　民　　國　　94　　年　　5 　　月　　19　　日
中華民國刑法第277條
 (普通傷害罪)
傷害人之身體或健康者，處三年以下有期徒刑、拘役或一千元以
下罰金。
犯前項之罪因而致人於死者，處無期徒刑或七年以上有期徒刑；
致重傷者，處三年以上十年以下有期徒刑。
中華民國刑法第306條
 (侵入住居罪)
無故侵入他人住宅、建築物或附連圍繞之土地或船艦者，處一年
以下有期徒刑、拘役或三百元以下罰金。
無故隱匿其內，或受退去之要求而仍留滯者，亦同。
